臺灣高等法院臺中分院民事判決　　　　100年度醫上易字第5號
上　訴　人　李吉隆
訴訟代理人　江彩華
　　　　　　蘇仙宜律師
複 代 理人　陳健律師
　　　　　　林宏彰
被 上 訴人　黃喜南
訴訟代理人　游彥城
　　　　　　莊晏詞
　　　　　　林宜慶律師
上列當事人間請求損害賠償事件，上訴人對於中華民國100年5月
31日臺灣臺中地方法院99年度醫字第15號第一審判決提起上訴，
本院於民國100年10月25日言詞辯論終結，判決如下：
    主  文
上訴及假執行之聲請均駁回。
第二審訴訟費用由上訴人負擔。
    事實及理由
一、上訴人主張：
(一)上訴人於民國（下同）97年11月14日晚間，因工作時成品滑
    落撞擊右腳小腿前方並壓在腳踝關節處，造成右腳內踝骨折
    ，經送往台新醫院急診，經訴外人郭溪泉醫師診斷後建議先
    以石膏固定，如果要開刀治療必須等待隔日才有時間，上訴
    人家屬擔心延誤病情，遂轉診至被上訴人服務之私立中山醫
    學大學附設醫院（下稱中山醫院）急診，被上訴人既已知悉
    上訴人係從台新醫院轉診至中山醫院急診，亦有診斷證明書
    記載建議以石膏方式固定，且上訴人於97年11月14日僅右腳
    內踝骨折，外踝未骨折，並知悉上訴人右腳骨折處上方有曾
    經燙傷之傷口，復已屆69歲高齡，傷口不易癒合，如施以開
    刀外科手術恐發生感染、甚至有截肢之風險，只需採取保守
    療法，無進行內固定手術治療之必要性，竟在施行開刀手術
    前未對上訴人及陪同之上訴人之妻即訴外人江彩華進行上開
    風險告知（上訴人倘知悉有截肢之風險，絕無可能同意進行
    開刀手術），即於同年11月15日上午3時施作開放性內固定
    手術，且在右腳外踝錯開1刀，造成上訴人於同年11月20日
    發生手術後傷口紅腫，同年11月24日開始發燒傷口腫痛，被
    上訴人遲至同年11月25日始開始施作細菌培養及施打消炎針
    劑。又被上訴人忽略上訴人上開骨折處周圍另有陳舊燙傷之
    傷口，及小腿上方更有擦傷之傷口，並未同時消炎治療，造
    成上訴人右腿從膝蓋骨以下整隻小腿腫脹，幾乎接近蜂窩性
    組織炎，經上訴人家屬請護士通知被上訴人處理，護士竟稱
    要等隔日被上訴人上班時再開藥，住院醫師更遲近2小時翻
    書後才開給上訴人金黴素眼膏塗抹治療。又在採取最後一線
    抗生素-萬古霉素之治療方式未見情形改善後，上訴人擔心
    自身年邁，復原能力有限，恐感染擴大，而另經同醫院傷口
    特別科醫師即訴外人鄭文昌建議進行高壓氧治療(HBO) ，上
    訴人家屬始請求被上訴人會診傷口特別科醫師進行高壓氧治
    療，竟遭被上訴人拒絕。被上訴人遲至同年12月4日仍堅稱
    需要再施作1次開刀清創手術，經上訴人請教鄭文昌醫師建
    議，如要第2次開刀時必須將原來固定鋼釘取出才能長肉，
    否則繼續感染踝關節會爛掉，甚至整隻腳要鋸掉，被上訴人
    仍拒絕開立會診單，事後雖開立會診單，仍堅持如要施作高
    壓氧治療不能讓該科室醫生敷藥，一直拖延至同年12月11日
    上訴人病情惡化無法收拾時，方同意由鄭文昌醫師進行高壓
    氧治療敷藥，且同意會診中醫師，但因被上訴人延誤治療造
    成上訴人傷口無端惡化，差點就要截肢。
(二)上訴人於97年11月14日右腳外踝並無骨折，且依上訴人之情
    形，並無進行手術治療之必要，被上訴人竟貿然以開刀手術
    進行治療，且在右腳外踝錯開1刀，使上訴人接受不必要之
    手術，顯然有違醫療常規；又未於手術前善盡風險告知之義
    務，且就上訴人術後傷口感染之處置亦有延誤治療及處置不
    當，致上訴人傷口惡化之疏失，均顯然違反醫療常規，有醫
    療疏失，造成上訴人因右側踝部骨折手術後右側踝部腫脹及
    關節活動受限，迄今為止仍無法工作必須接受後續復健治療
    。爰依民法第184條第1項、第2項、第193條第1項及第195條
    第1項等規定，請求被上訴人賠償所受之損害：1.支出醫療
    及增加生活上需要費用：截至98年1月22日止已支出醫療費
    用共198,985元。2.減少勞動能力損害1,137,553元。3.精神
    慰撫金50萬元。以上金額合計為1,836,538元，扣除中山醫
    院賠償之6萬元及勞工保險局核撥之職災傷病給付324,806元
    後，被上訴人仍應給付上訴人1,451,732元，並聲明：被
    上訴人應給付上訴人1,451,732元，及自起訴狀繕本送達翌
    日起至清償日止，按週年利率百分之5計算之利息。願供
    擔保，請准宣告假執行。
(三)就對造抗辯之陳述：
  1.上訴人於97年11月14日僅右腳內踝骨折，外踝未骨折，且無
    進行內固定手術治療之必要性，被上訴人竟施行該手術，且
    在右腳外踝錯開1刀，未加以詳盡檢查及評估即草率行之，
    顯然有違醫療常規：
    (1)上訴人右腳外踝骨折係於94年5月間由高處跳下而受傷之
      舊傷，依上訴人檢附協和外科診所出具之診斷證明書及病
      歷資料，其上記載：「右膝挫傷併血膝及疑似右膝部外側
      脛骨骨折」，所謂「脛」係指小腿，指腳到膝部位，當然
      包括右腳外踝，而上訴人該處骨折早已痊癒，被上訴人抗
      辯稱上訴人於97年11月14日右腳外踝亦受傷骨折，顯然不
      實。
    (2)行政院國軍退除役官兵輔導委員會臺中榮民總醫院（下稱
      臺中榮總）鑑定意見雖指稱上訴人之右腳外踝亦有骨折云
      云，然以上訴人提供之97年11月14日與98年3月18日2次右
      腳Ｘ光片在投影燈前比對可知右腳外踝紋路一模一樣，若
      上訴人右腳外踝於97年11月14日確有受傷，何以經過被上
      訴人治療後，其紋路會一模一樣？臺中榮總稱其判定方法
      並非依外踝之形狀云云，顯非事實。另台新醫院郭溪泉醫
      師當時何以未發現，更未於診斷證明書上詳載？實則上訴
      人當時僅右腳內踝骨折，被上訴人對右腳外踝同時進行手
      術開刀，實無必要。長庚醫療財團法人林口長庚紀念醫院
      （下稱林口長庚醫院）函覆鑑定意見，並未針對被上訴人
      對上訴人右腳內、外踝均開刀是否有醫療過失出具鑑定意
      見。
    (3)上訴人右腳外踝既曾有燙傷，外踝皮膚受損，若予以手術
      ，則傷口將不易癒合之情事，被上訴人知悉上情仍對上訴
      人右腳外踝多開1刀，至術後外踝附近皮膚癒合不良、壞
      死，再予清瘡手術，造成上訴人多受不必要痛苦及重大損
      失。
    (4)被上訴人前於99年10月5日民事答辯狀中自承「被上訴人
      有告知上訴人及其妻，上訴人腳踝內外側都有骨折，外側
      沒什麼位移，內側有一點位移，建議可以選擇保守治療」
      等語，可證上訴人縱有內外踝骨折之情事，並無手術治療
      之必要。被上訴人身為專業醫師，自應依據個案情形仔細
      評估判斷，不應以醫療常規作為搪塞之理由。被上訴人忽
      視個案狀況及需求（上訴人之年紀、身體狀況等），對於
      不需要也不應接受手術之上訴人鼓勵其接受手術治療，以
      致之後發生感染等情事，難謂被上訴人並無過失。至於被
      上訴人聲稱上訴人之妻於急診當時再三要求儘速安排開刀
      住院，並拒絕石膏固定等情，上訴人否認之。
    (5)又一般手術應於2週前開始各項檢查及評估，惟被上訴人
      進行本件手術前，未加以詳盡檢查及評估即草率為之。
    (6)上訴人所受傷害原本可在「一般的情形下」穩定恢復，但
      因被上訴人之處置有明顯「瑕疵」與「延誤」（一般人不
      到1個月即可出院，上訴人卻住院治療2個多月），使上訴
      人接受不需要之手術，延長病程。上訴人因被上訴人錯誤
      開刀及延誤消炎治療差點截肢，在台中市醫師公會調解時
      ，訴外人高大成博士亦曾言上訴人情形不開刀比較好，且
      被上訴人技術差，使患者受到嚴重痛苦，應賠償才合理等
      語。
  2.被上訴人於手術前就手術之風險未充分盡告知義務：
    (1)按醫療機構實施手術，應向病人或其法定代理人、配偶、
      親屬或關係人說明手術原因、手術成功率或可能發生之併
      發症及危險，並經其同意，簽具手術同意書及麻醉同意書
      ，始得為之，醫療法第63條第1項前段定有明文。旨在經
      由危險之說明，使患者得以知悉侵入性醫療行為之危險性
      而自由決定是否接受，以減少醫療糾紛。據最高法院96年
      度台上字第2476號判決見解認為：形式上之同意書所載內
      容均屬籠統，尚難謂醫療人員已盡說明義務。即醫院提供
      醫療服務所應盡之說明義務，並非僅以形式上同意書為已
      足，應有充分告知說明，使病患瞭解所有對其作成決定有
      重大影響之資訊，使病患有權決定是否接受特定醫療行為
      。就此醫療機構及人員仍須就說明義務之履行負舉證責任
      。是本件手術同意書之簽署無法證明被上訴人已盡說明義
      務，被上訴人並未針對上訴人個案情形在手術上所可能面
      臨之風險充分告知上訴人及家屬，難謂無過失。至於就已
      充分盡其說明義務之消極事實，應由被上訴人負舉證責任
      。
    (2)上訴人為年屆七旬之老者，自有復原能力較差、術後狀況
      不良等情形會發生，此應為具醫師資格之被上訴人所能預
      見，其能預見上開可能發生之風險，卻未能明確向上訴人
      及其妻說明風險，致上訴人於接受手術後發生嚴重感染及
      增加痊癒過程之痛苦。
    (3)被上訴人稱其當日有強調手術風險，惟參酌原審原證3之
      手術同意書所載之內容屬制式性記載，縱有附加說明，亦
      僅草率註明，且事實上該註記是於上訴人之妻簽名後，由
      被上訴人事後補充記載。上訴人及妻子江彩華於手術前簽
      署之手術同意書均為空白，事後上訴人申請影印時竟遭被
      上訴人偽填「不癒合、感染」等字樣。又本件為醫療糾紛
      ，上訴人不具醫學專業，被上訴人則為具醫師資格之專業
      人員，依民事訴訟法第277條但書規定，要求上訴人舉證
      手術前說明義務之內容顯有困難，且非事理之平。林口長
      庚醫院鑑定意見附件一亦有說明：「受鑑定人於施行手術
      治療前，均有簽署相關手術同意書，惟相關資料恐無法確
      認告知之方式或告知之內容是否完整。」，足徵僅憑手術
      同意書尚難認被上訴人已盡其告知義務。
    (4)被上訴人於施行手術前為何不向上訴人及家屬解釋外踝部
      位皮下軟組織少、皮包骨會有危險及後遺症？上訴人事後
      請教專家才知道外踝微血管太少不宜開刀，可見被上訴人
      欠缺誠信。
  3.上訴人術後發生傷口感染，被上訴人之處置過程不當，延誤
    治療時機，違反醫療常規，而有疏失，應屬侵權行為：
    (1)被上訴人忽略上訴人右小腿上方有擦傷之傷口，並未擦藥
      消毒導致紅腫糜爛，至結痂掉了，97年11月25日始貼上人
      工皮，且依據護士即訴外人林佳靜於97年11月28日護理紀
      錄記載，上訴人當時外踝傷口仍會流血且滲湯（是水色）
      ，會不會有感染的情形等語，被上訴人竟完全未發現，自
      有疏失。
    (2)一般醫療處置上發現傷口有液體滲溢、潮紅時，即應留意
      病患是否有感染狀況，一旦患者有發燒情形，醫生即應及
      時處置。依上訴人之護理記錄可知，被上訴人發現上訴人
      傷口變化，卻未能做適當處理及檢驗，反而是由護士先行
      察覺，被上訴人遲至上訴人傷口狀況惡化感染擴大始進行
      積極治療，使上訴人痛苦增加，應負過失侵權之責。
    (3)高壓氧治療縱非健保給付項目，但確實可以加快感染控制
      及傷口癒合，然被上訴人卻對上訴人的多次要求積極治療
      置之不理，甚至要求上訴人再次開刀清創，致上訴人病程
      延長，難謂無疏失。
二、被上訴人抗辯：
(一)上訴人於97年11月14日右腳之內外踝關節皆骨折，被上訴人
    採取內固定手術治療，符合醫療常規及現今之醫療水準。
  1.一般病患到急診，若係轉院之患者，被上訴人均會詢問家屬
    轉院原因、該院骨科醫師怎麼說等情。上訴人於同年11月14
    日因工作遭壓傷而導致右踝內外踝骨折，上訴人之妻稱在台
    新醫院接受初步治療，該院醫師有建議開刀，若不開刀則需
    石膏固定，最後上訴人轉到中山醫院急診要求開刀治療。且
    依上訴人提出台新醫院護理紀錄記載家屬欲轉院治療拒絕上
    石膏，足證上訴人係要求開刀始轉診至中山醫院，否則其留
    在台新醫院接受石膏固定即可，何必馬上轉院？
  2.從當天術前Ｘ光可知上訴人右踝內外踝均有骨折，台新醫院
    醫師祇寫內踝骨折，可能是未看出、病人在轉院途中再一次
    受傷、外院Ｘ光品質不佳等諸多因素均有可能造成漏判。故
    針對轉院患者，醫師常會在術前再照一次Ｘ光做進一步評估
    ，以確定診斷。
  3.建議保守療法，並不表示沒有其他治療方式，上訴人的骨折
    情形也是屬於手術的適應症，台新醫院也表示上訴人受傷當
    日無法開刀，需另擇期開刀，表示開刀也是適合的療法。按
    一般會造成內外踝骨折，通常係因車禍及運動傷害造成，但
    壓窄傷亦有可能會造成內外踝骨折。上訴人年近70歲，骨質
    相對較脆弱（疏鬆），不需機器重擊或高速撞擊受傷，即有
    可能造成內外踝同時骨折。當內外踝骨折時，一側位移、另
    一側沒有位移，一般仍會同時將內外側施行內固定手術，始
    可達到手術最終目的─牢固的復位，病患方能早期做踝關節
    運動，使關節不致僵硬，並可促進血液循環，降低足踝部腫
    脹及感染率。若祇有復位及固定一側，病患術後還需石膏或
    副木固定6至8週，若另一側不固定，其未位移者最終仍會位
    移，可能需再一次手術，病患通常無法接受。故此類病例一
    般都會施行內外側同時固定，符合開刀之適應症，並無過度
    治療或違背醫療常規，臺中榮總之鑑定報告亦同此見解。
  4.上訴人急診住院當晚僅其妻一位家屬，在看Ｘ光片機前做術
    前解釋時，被上訴人曾告知上訴人及其妻，其腳踝內外踝皆
    有骨折，外側並無移位，內側則有一點移位，建議可選擇保
    守治療，需石膏固定6週，每2週門診追蹤，若石膏固定期間
    骨折處發生擴大位移時再手術。但上訴人之妻當晚一直強調
    她很累，十幾個小時沒睡，且自台新醫院轉院，即是要來大
    醫院開刀治療及住院，要求被上訴人儘快幫上訴人安排手術
    治療，不要石膏固定，擔心腳踝經石膏包覆會有傷口潰爛情
    形而無法察覺。被上訴人當晚亦強調手術有一定風險，例如
    傷口感染等並在同意書上載明清楚，亦提醒可與其他家屬討
    論，最後決定告訴急診科醫師即可。後上訴人之妻要求被上
    訴人儘早安排，表明其知悉手術風險，而被上訴人亦認為腳
    踝經石膏包覆會有傷口潰爛情形而無法察覺，且手術治療可
    降低骨折不癒合之風險，亦可儘早開始腳踝之活動，復以上
    訴人右腳骨折係關節內骨折及內外踝骨折，亦符合手術適應
    症，故被上訴人最後決定替上訴人施作手術治療，實無違反
    醫療常規之處。
(二)被上訴人施做手術前，已依據醫療常規為手術前評估檢查程
    序，並已盡告知義務：
  1.中山醫院乃醫學中心，所有手術均要經過手術醫師及麻醉科
    醫師作完整術前評估及解釋，若是高風險患者會進一步會診
    內科或其他科醫師作討論及評估，並不會在第一時間即替患
    者動手術。而骨折開刀與否，會視病患病況而定，若術前所
    有檢查均正常，麻醉科醫師評估認為麻醉風險在可接受範圍
    ，才會替患者施行手術。惟上訴人主張手術前評估最好在術
    前2星期開始評估云云，此對急診病人並不適用。
  2.按醫師所為任何侵入性治療本身即具有一定之風險及後遺症
    ，包括麻醉、病人特異體質、感染或傷口不癒合等情形在內
    ，此種手術風險與病人是否曾有陳舊性傷口或年紀大小並無
    絕對關係，且醫師對手術風險之告知，除經由手術前之「手
    術同意書」記載外，通常均賴與病人或病人家屬間手術前之
    言語溝通，或對手術疑義之相關問題諮詢與答覆，此部分有
    以口頭為之，並未以文字記載在病歷上。且「手術同意書」
    內容如為空白，上訴人及其妻當時理應拒絕簽名或要求被上
    訴人補行記載後再簽名，其等主張內容為空白，猶同意簽名
    於其上，殊難想像。尤其以中山醫院之上訴人病歷記載，上
    訴人於97年11月14日21：20許急診入院，被上訴人於21：45
    許接手處置，同年月15日凌晨1：30許對上訴人進行手術前
    麻醉評估，凌晨3時許對上訴人施行手術各情，可見上訴人
    及其家屬有相當之時間可考慮是否在中山醫院接受被上訴人
    施行手術，且被上訴人於手術前不可能對手術風險毫無所知
    。上訴人事後自不得以「我們相信醫師」等語，諉稱被上訴
    人當時未盡手術風險告知義務。從而上訴人在術後發生感染
    之醫療糾紛時，猶要求醫師必須就手術前如何說明「手術必
    要性、方法、風險及成功率等」相關資訊即上訴人或其家屬
    已充分瞭解該手術風險告知之事實負舉證責任，顯然近於苛
    求。如依上訴人主張，手術同意書、麻醉同意書等書證均無
    法證明醫生已盡告知義務之論理，不啻課予醫方龐大之舉證
    責任，蓋醫院必須自診治患者時至手術完成止均全程錄音錄
    影，始能證明醫方已盡詳細之告知義務。且日後只要有病患
    不滿意手術結果，空言主張醫生未盡告知義務即該當侵權行
    為或不完全給付之損害賠償責任，將造成醫界之寒蟬效應，
    醫生為避免訟累，基於自保心理，寧可採取消極的、安全的
    醫療措施，以爭取「百分之百」之安全。上訴人否認手術同
    意書、麻醉同意書之舉證責任，乃無限上綱課予醫方舉證責
    任，而片面減輕其舉證責任，不符醫療法之立法原意。
  3.臺中榮總鑑定意見明確指出：依所附病歷記載及手術同意書
    ，對於上訴人手術原因及可能發生之併發症、危險，被上訴
    人均已盡告知義務。上訴人主張被上訴人於手術同意書偽填
    「不癒合、感染」等字樣，係屬不實，上訴人應負舉證責任
    。且觀諸病歷卷內手術同意書正本之字樣、筆跡、墨水顏色
    ，並無落差或色差，或有顯著不同之處。況任何手術術後都
    會有感染之可能性，被上訴人焉有可能不告知此風險。上訴
    人必須具體舉證證明被上訴人未告知手術風險或後遺症之事
    實，豈能單憑上訴人之陳述，即認上訴人已盡舉證責任。
  4.上訴人之妻雖稱不清楚上訴人右踝外踝有骨折云云，然術前
    在急診室，被上訴人曾解釋Ｘ光片中內外踝都有骨折、手術
    怎麼開、術後約住院幾天等，經上訴人家屬考慮同意開刀後
    才會排刀表、抽血及做住院檢查，手術同意書亦清楚載明「
    右踝內外踝骨折」，且同意書1聯交付上訴人家屬保存。手
    術後亦照Ｘ光，並向上訴人家屬解釋開刀結果。上訴人及其
    家屬難道不會質疑嗎？上訴人及其家屬自始均清楚係內外踝
    骨折且接受內外踝手術。
(三)上訴人術後發生傷口感染，被上訴人之處置過程未違反醫療
    常規，並無疏失：
  1.傷口術後感染係多種因素造成，除醫護人員術前、術中及術
    後做好無菌及感染預防措施，術後病患及家屬是否有充分配
    合，病患本身衛生習慣是否良好，均為重要因素。傷口發生
    感染，即諉責予醫護人員並不合理。況足踝部骨折一般皆須
    休養3到6個月至骨折處穩定及癒合，始能恢復原有工作能力
    ，而年紀大之患者恢復時間往往會再延長。在上訴人住院初
    期，被上訴人有告知上訴人右小腿擦傷傷口皮下並無積膿情
    形，等皮膚結痂後自然脫落即可，上訴人之妻卻以其本身有
    不愉快經驗，在某夜親自替上訴人做局部清創，傷口感染前
    亦帶上訴人到浴室擦澡或沖澡，可能因此增加感染之機率。
    上訴人之踝關節傷口感染原因可能性很多，但從上訴人97年
    11月15日凌晨接受手術，至97年11月24日確定傷口發生感染
    （發燒及傷口腫痛），已為手術後第10天，上訴人發生傷口
    感染之原因，應係上訴人之妻自行為上訴人清創，及私自帶
    上訴人到浴室擦澡，而增加感染風險。上訴人應先就其主張
    傷口發生感染，係被上訴人延誤治療而有醫療疏失負舉證責
    任。
  2.上訴人於97年11月24日因外側傷口出現紅腫而加開口服抗生
    素─Diclocin 2#QID，在一般腳踝骨折傷口週圍出現紅腫，
    不一定要急著把傷口打開作細菌培養，因長時間局部壓迫腳
    踝傷口也會出現紅腫情形，有時口服抗生素或換藥加上不時
    變換姿勢便可改善。97年11月25日上訴人高燒至39度，傷口
    疼痛及紅腫，故作細菌培養，抽血驗CBC/DC,CRP，將口服抗
    生素改成針劑第1代頭孢菌霉素（Cephadrin S-60)【CRP （
    發炎指數）:13.9mg/dl,WBC（白血球）:11320/mm3】，因細
    菌培養須1週才有報告，被上訴人已在第一時間給與適當抗
    生素，並無延誤。又97年11月28日細菌培養報告為金黃色葡
    萄球菌Staphylococcus aureus (+++)，遂將抗生素改成萬
    古霉素及換藥。另依目前健保局規定，閉鎖性骨折，沒有開
    放性傷口，抗生素祇能術前給予1劑。被上訴人因考慮到上
    訴人右腳踝於20至30年前曾燒燙傷，故術後抗生素追加而多
    打3劑(1天)，又上訴人右小腿傷口並無蜂窩性組織炎。
  3.被上訴人於97年12月4日與上訴人家屬討論上訴人外側傷口
    需做清創手術及視情況拔除內固定鋼釘，但上訴人家屬要求
    會診高壓氧，被上訴人曾告知專案不會通過，不符健保給付
    高壓氧治療之適應症，且須自費，而上訴人之妻表示願意自
    費，被上訴人經詳細解釋後會診高壓氧，並於97年12月5日
    施行清創手術及拔除外側內固定鋼釘。又骨科醫師在處理此
    類感染傷口時，一般會使用抗生素，清創手術及換藥，即能
    完全治癒，不會有截肢風險，縱使感染嚴重亦不會發生截肢
    情形。大部分施行截肢患者，通常係合併糖尿病足，傷口嚴
    重壞死才須截肢。另上訴人住院期間，被上訴人即曾告知上
    訴人之妻，高壓氧治療僅屬輔助療法，傷口感染控制大都需
    外科醫師之清創手術及抗生素才能快速控制感染，但上訴人
    之妻祇相信高壓氧主任，故術後換藥均由高壓氧處處理。事
    實上，高壓氧治療主要是針對周邊血液循環有問題如糖尿病
    患者，是不錯之治療方式，而一般非糖尿病患者之傷口感染
    用高壓氧治療，相較採用清創手術及抗生素者，不會更快治
    癒。至上訴人於98年1月22日出院時傷口係完全癒合(病歷有
    拍照存證) ，並無上訴人向媒體投訴已經截肢之情事，且臨
    床過程均依照醫學原理施行，並無延誤及造成傷口惡化，故
    被上訴人之醫療行為並無疏失之處。
三、原審判決上訴人之訴及假執行之聲請均駁回。上訴人上訴聲
    明：原判決廢棄；被上訴人應給付上訴人1,451,732元，及
    自起訴狀繕本送達翌日起至清償日止，按週年利率百分之5
    計算之利息；上訴人願供擔保，請准宣告假執行。被上訴人
    答辯聲明：上訴駁回。
四、本件爭點整理及簡化之結果如下（見本院卷100、101頁）：
(一)兩造不爭執之事實：
  1.上訴人於97年11月14日晚間因工作時成品滑落撞擊右腳小腿
    前方，並壓在腳踝關節處致受傷，先送往台新醫院急診，訴
    外人郭溪泉醫師診斷後建議先以石膏固定，如欲開刀治療需
    等待至隔日，嗣上訴人家屬將上訴人轉診至被上訴人任職之
    中山醫院急診，上訴人及其妻即訴外人江彩華乃於當日簽立
    手術同意書。被上訴人遂於97年11月15日凌晨1時5分為上訴
    人施作右腳內外踝開放性內固定手術─兩側鋼釘固定；於97
    年11月24日因上訴人右踝外側傷口出現紅腫，而開立口服抗
    生素Diclocin 2#QID；於97年11月25日上訴人高燒至39度，
    傷口疼痛及紅腫，再施作細菌培養,抽血驗CBC/DC,CRP,並將
    口服抗生素改成針劑第1代頭孢菌霉素；於97年11月28日細
    菌培養報告為金黃色葡萄球菌，被上訴人再將抗生素改成萬
    古霉素，以及換藥；於97年12月4日被上訴人與傷口處理科
    醫師鄭文昌會診記錄；97年12月5日被上訴人為上訴人施行
    清創手術及拔除外側內固定；97年12月9日上訴人同意以自
    費施作高壓氧治療傷口；於98年1月22日上訴人出院。
  2.台新醫院於98年9月17日由訴外人郭溪泉醫師開立甲種診斷
    證明書上，病名記載「右腳內踝骨折」，治療經過及意見記
    載：「97.11.14急診就診病患拒絕石膏固定，自願轉他處治
    療」。
  3.上訴人與中山醫院因本件醫療糾紛於99年1月21日在台中市
    南區調解委員會達成調解，中山醫院給付上訴人6萬元作為
    醫療費及精神慰撫金等費用。
  4.中山醫院於99年4月28日由林傳朝醫師開立診斷證明書，其
    上記載：診斷「右側踝部骨折，術後。」；醫囑「因上述原
    因，右側踝部腫脹及關節活動度受限，於98年2月11日到本
    院門診及接受後續復健治療。」
  5.上訴人於97年11月14日事故發生當月起前6個月之平均日投
    保薪資為1127.8元。
  6.上訴人於97年11月14日以職業傷病事故向勞工保險局申請傷
    病給付，經勞工保險局審核後，按事故當月起前6個月之平
    均日投保薪資1127.8元之70%計算，分別於98年2月23日函核
    付52,894元、98年4月23日函核付48,947元、98年7月13日函
    核付32,368元、98年7月28日函核付49,736元、98年10月2日
    函核付50,525元、98年12月2日函核付52,104元、99年1月28
    日函核付38,232元、99年4月12日函核付39,473元，共計核
    給上訴人傷病給付為364,279元。
  7.協和外科診所於99年12月14日開立診斷證明書記載上訴人應
    診日期「自94年5月6日至94年5月11日，共4日」，病名「右
    膝挫傷併血膝及疑似右膝部外側脛骨骨折」，醫師囑言「病
    患於94年5月6日初診，並於當日行膝部瘀血抽吸術；至94年
    5月11日，病患共計於門診治療4次。」
(二)本件爭執之事項：
  1.被上訴人為上訴人施作右腳踝關節骨折之手術及術後之處置
    ，是否具有上訴人主張之醫療疏失行為：
    (1)上訴人於97年11月14日右腳之踝關節骨折，是否係內外踝
      骨折或僅內踝骨折？有無進行內固定手術治療之必要性？
      被上訴人採取內固定手術治療，是否符合醫療常規？
    (2)被上訴人施做手術前，是否已依據醫療常規為手術前評估
      檢查程序？是否已盡告知義務？
    (3)上訴人術後發生傷口感染，被上訴人之處置過程是否有延
      誤治療而違反醫療常規，並有疏失？
  2.上訴人依據民法侵權行為規定請求被上訴人賠償所受損害，
    是否有據？
五、按因故意或過失，不法侵害他人之權利者，負損害賠償責任
    ，民法第184條第1項前段固定有明文。惟損害賠償之債，以
    有損害之發生及有責任原因之事實，並二者之間，有相當因
    果關係為成立要件。故原告所主張損害賠償之債，如不合於
    此項成立要件者，即難謂有損害賠償請求權存在( 參見最高
    法院48年台上字第481號判例意旨)。另所謂相當因果關係，
    係指依經驗法則，綜合行為當時所存在之一切事實，為客觀
    之事後審查，認為在一般情形上，有此環境，有此行為之同
    一條件，均發生同一之結果者，則該條件即為發生結果之相
    當條件，行為與結果即有相當之因果關係。反之，若在一般
    情形上，有此同一條件存在，而依客觀之審查，認為不必皆
    發生此結果者，則該條件與結果並不相當，不過為偶然之事
    實而已，其行為與結果間即無相當因果關係(參見最高法院
    98年度台上字第1953號判決意旨)。
六、上訴人主張其於97年11月14日受傷，右腳之踝關節內踝骨折
    ，至中山醫院就醫，接受被上訴人之診治，惟被上訴人對上
    訴人之醫療行為有醫療疏失及違反醫療常規之情事，致上訴
    人受有損害，而依侵權行為之法律關係請求被上訴人賠償上
    訴人所受之損害，被上訴人則否認有何醫療疏失及違反醫療
    常規之情事，並以前詞置辯，茲就本件各項爭執事項分述如
    下：
(一)上訴人於97年11月14日受傷之右腳踝關節骨折，係內外踝骨
    折：
    上訴人雖主張其於97年11月14日受傷之右腳踝關節骨折，僅
    有「內踝骨折」，被上訴人卻誤診為「右腳內外踝閉鎖性骨
    折」，而上訴人右腳外踝骨折係於94年5月6日自高處跳下所
    受之舊傷，該舊傷亦已癒合；依上訴人97年11月14日與98年
    3月18日2次右腳Ｘ光片在投影燈前比對可知，右腳外踝紋路
    一模一樣，若上訴人右腳外踝於97年11月14日確有受傷，何
    以經過被上訴人治療後，其紋路會一模一樣云云？並提出協
    和外科診所99年12月14日診斷證明書及Ｘ光片各在卷為據，
    然為被上訴人所否認，經查：
  1.上訴人提出之協和外科診所99年12月14日診斷證明書係記載
    上訴人於94年5月6日就診經診斷為「右膝挫傷併血膝及疑似
    右膝部外側脛骨骨折」，此有該診斷證明書附卷可憑（見原
    審卷112頁），不能證明該次受傷亦有「右腳外踝骨折」。
  2.且本件經原審依上訴人聲請向中山醫院調取上訴人之就醫病
    歷及Ｘ光等影像光碟後，於99年11月5日囑託臺中榮總鑑定
    結果，經該院先於99年11月17日以中榮醫企字第0990020596
    號書函覆（下稱99年11月17日鑑定回函）稱：「(1) 依據Ｘ
    光片顯示李員確有外踝之骨折。」等語；又該院再於100年1
    月10日以中榮醫企字第1000000450號書函（下稱100年1月10
    日補充鑑定回函）覆稱：「(8)依所附協和外科診所為膝部
    之Ｘ光，且陳報狀所言診斷書記載右膝部外側脛骨骨折，其
    受傷之部位為右脛骨近端，此次97年於中山醫院受傷之部位
    為右腓骨遠端骨折，為兩個完全不同之部位。(9) 97年11月
    14日足踝之X光，確可見右外踝(腓骨遠端)之骨折，且依Ｘ
    光判定應為新發生之骨折，其判定方法並非依外踝之形狀，
    故認為受傷當時確有骨折的發生。」等語，有上開回函2件
    附卷可稽（見原審卷79、126頁）。原審復依上訴人聲請送
    請林口長庚醫院鑑定，亦經該醫院於100年3月17日以（100
    ）長庚院法字第0237號函覆（下稱林口長庚醫院鑑定回函）
    稱：「(1)經詳加參閱貴院檢附之資料，依據台新醫院及
    中山醫學大學附設醫院急診室的右踝關節Ｘ光檢查，受鑑定
    人確實為雙踝骨骨折。」，亦有該函附卷可憑（見原審卷
    188－190頁）。是臺中榮總、林口長庚醫院鑑定意見亦均認
    為上訴人提出之協和外科診所之膝部之Ｘ光片顯示上訴人於
    本次（97年11月14日）受傷之右腳之踝關節骨折，亦有外踝
    骨折，與前次骨折為兩個完全不同之部位，是被上訴人抗辯
    上訴人本次受傷之骨折係右腳內外踝均骨折，應屬實在。上
    訴人雖以其自行以其97年11月14日與98年3月18日2次右腳Ｘ
    光片在投影燈前比對結果，右腳外踝紋路一模一樣云云，惟
    其並未受過相關專業醫學訓練，其自行判讀結果，不足以推
    翻本院所為上訴人本次受傷為右腳雙踝骨折之認定。至於上
    訴人提出之郭溪泉醫師出具之台新醫院診斷證明書雖僅記載
    內踝骨折（見原審卷154頁），惟該診斷與前揭上訴人於中
    山醫院所做的ｘ光影像經鑑定結果不符，亦不能據以推翻本
    院前揭認定。是上訴人主張其本次受傷僅有右腳內踝骨折，
    被上訴人誤診為內外踝均骨折云云，為不可採。
(二)被上訴人就上訴人於97年11月14日右腳之內外踝關節骨折，
    進行內固定手術治療，符合醫療常規：
  1.上訴人雖主張被上訴人明知上訴人右腳骨折處上方有曾經燙
    傷之傷口，年事甚高已屆69歲高齡，傷口不易癒合，如施以
    外科手術恐發生感染，有截肢之風險，應為保守性治療，並
    無手術之必要性，竟於同年月15日為上訴人施作開放性內固
    定手術－兩側鋼釘固定，在上訴人右腳踝關節內外側各開1
    刀，認其有醫療疏失等語，被上訴人則否認有疏失，並以前
    詞置辯。
  2.關於被上訴人就上訴人於97年11月14日右腳之內外踝關節骨
    折，進行內固定手術治療，是否符合醫療常規一節，臺中榮
    總99年11月17日鑑定回函意見認：「：「(1) 依據Ｘ光片顯
    示李員確有外踝之骨折，其處理方式符合醫療常規及現今醫
    療水準。」（見原審卷79頁）；原審再次函詢結果，臺中榮
    總於99年12月2日以中榮醫企字第0990021692號函（下稱99
    年12月2日補充鑑定回函）稱：「無修正原鑑定報告之需要
    。燙傷病史與傷口感染之間，無明顯直接因果關係。」等語
    （見原審卷86頁），再臺中榮總100年1月10補充鑑定回函稱
    ：「(2) 原告（即上訴人）之Ｘ光片顯示確實有骨折之情形
    ，處理方式各有其利弊，最後採取開刀之方式，確實合乎現
    今醫療常規，其術後X光片顯示其結果亦合乎醫療水準。(3)
    感染之發生與陳舊性燙傷、病人年紀之間並無絕對之因果關
    係。感染發生有一定之比率，即使年輕力壯之健康人亦是，
    沒有那一個醫院醫師可保證絕不會有感染之發生，所以並不
    是發生感染即代表有疏失。」（見原審卷126頁）；又林口
    長庚醫院鑑定回函稱：「因臨床上，此類型之骨折（雙踝
    骨骨折）係屬不穩定性骨折，若僅單純以石膏固定；一旦局
    部浮腫逐漸消失，足部很可能出現歪斜，導致嚴重後遺症。
    且臨床骨科教科書主張針對此類型骨折應施以內固定手術治
    療，故黃喜南醫師建議施行手術應符合醫療常規。臨床上
    ，任何手術均可能有傷口感染之風險，且針對受鑑定人之踝
    關節手術感染的因素很多，恐無法一概而論。」（見原審卷
    170頁）。是依前揭臺中榮總及林口長庚醫院之鑑定意見，
    可知上訴人之骨折情形，雖有不同處理方式，惟各有利弊，
    且臨床骨科教科書主張針對此類型骨折應施以內固定手術治
    療，被上訴人施行該項手術係符合醫療常規；又上訴人所稱
    其骨折處上方曾有燙傷傷口及其年齡69歲之因素等情，與感
    染之發生並無絕對之因果關係，自不能以上訴人術後發生感
    染即據以反推本件採行手術治療方法不符合醫療常規。至於
    上訴人另主張在台中市醫師公會調解時，訴外人高大成博士
    亦曾言上訴人情形不開刀比較好云云，惟查，上訴人所稱高
    大成博士之前開言詞，係於進行調解中所言，應係出於勸諭
    兩造和解之用意，於本件訴訟並不具證據能力，且高大成博
    士並非為上訴人診治之醫師，亦未經接受本案鑑定，對於
    本件相關事實並未充分明瞭，是其前開所言，自不能據為有
    利於上訴人之認定。綜上，上訴人主張被上訴人採用手術治
    療，為有醫療疏失，即屬無據。
  3.上訴人雖以被上訴人99年10月5日答辯狀中自承「被上訴人
    有告知上訴人及其妻，上訴人腳踝內外側都有骨折，外側沒
    什麼位移，內側有一點位移，建議可以選擇保守治療」，是
    上訴人之病症，並無施行手術治療之必要性，被上訴人竟仍
    鼓勵上訴人施行手術治療，難謂被上訴人無過失云云。惟查
    ，上訴人既不否認被上訴人原本係建議先進行石膏固定等語
    ，且其起訴狀中自稱：其於97年11月14日受傷後原本送往台
    新醫院急診治療，經郭溪泉醫師診斷後建議先以石膏固定，
    如果要開刀治療必須等待隔日才有時間，上訴人家屬擔心延
    誤病情，遂轉診至中山醫院急診治療等語（參見起訴狀第2
    頁記載），又依上訴人提出郭溪泉醫師出具之98年9月17日
    診斷證明書之治療經過及意見記載：「97年11月14日急診就
    診，病患拒絕石膏固定，自願轉他處治療」等語（見原審卷
    154頁），可見上訴人當時自台新醫院轉往中山醫院急診及
    住院治療，應係認為僅以「石膏固定」骨折部位恐延誤病情
    ，遂轉往中山醫院急診治療，且在主觀上願接受以開刀之外
    科手術方式治療。又上訴人及其妻江彩華並不爭執曾於97年
    11月14日簽署「手術同意書」，同意被上訴人為上訴人進行
    「右側內外踝閉鎖性骨折、開放性內固定手術」，且被上訴
    人係立即安排在凌晨時段（97年11月15日上午3時）為上訴
    人施行手術，益證上訴人拒絕郭溪泉醫師建議之石膏固定方
    式而轉院，其意願即係希望可以盡快進行手術治療。承上，
    上訴人之傷勢雖有石膏固定及手術治療之不同方式，內固定
    手術本非唯一之選擇方式，惟就上訴人之病症情形施行手術
    治療，既符合醫療常規，上訴人經考慮不同醫師之各項意見
    後，仍同意接受手術治療，則上訴人主張被上訴人施行手術
    治療並非必要，即有醫療疏失云云，並無理由。
(三)上訴人主張被上訴人於施行手術前未依據醫療常規為手術前
    評估檢查程序及就手術風險違反告知義務，致上訴人受有損
    害，尚不可採：
  1.上訴人雖主張：一般手術應於2週前開始各項檢查及評估，
    惟被上訴人進行本件手術前，未加以詳盡檢查及評估即草率
    為之云云。惟被上訴人抗辯：骨折開刀與否，會視病患病況
    而定，若術前所有檢查均正常，麻醉科醫師評估認為麻醉風
    險在可接受範圍，才會替患者施行手術。惟上訴人主張手術
    前評估最好在術前2星期開始評估云云，此對急診病人並不
    適用等語。經查，上訴人之受傷情形為骨折，且屬急診病人
    ，上訴人所指一般手術應於2週前開始各項檢查及評估云云
    ，於本件情形自不適用，且本件上訴人於手術前亦已接受Ｘ
    光等相關檢查，並無未經檢查，草率進行手術之情形。且林
    口長庚醫院之鑑定意見亦認：「臨床上針對踝關節手術之施
    行，術前除病況有特殊變化，否則依據醫療常規僅需施做普
    通踝關節Ｘ光檢查即可，而毋須施行精細檢查。」等語（見
    原審卷190頁）。是堪認被上訴人於手術前已依醫療常規進
    行各項檢查及評估。上訴人指被上訴人未盡檢查評估義務而
    有疏失云云，尚屬無據。
  2.按醫療機構實施手術，應向病人或其法定代理人、配偶、親
    屬或關係人說明手術原因、手術成功率或可能發生之併發症
    及危險，並經其同意，簽具手術同意書及麻醉同意書，始得
    為之，醫療法第63條第1項前段定有明文。上訴人主張被上
    訴人並未告知可能感染之風險，違反告知義務云云，惟被上
    訴人予以否認，抗辯稱於手術前即已告知感染為手術併發症
    之一等語。查醫師所為任何侵入性治療（如本件之外科手術
    ），本身即具有一定之風險或後遺症，包括麻醉、病人特異
    體質、感染或傷口不癒合等情形在內，此種手術風險與病人
    是否曾有陳舊性傷口或年紀大小並無絕對關係，且醫師對手
    術風險之告知，除經由手術前之「手術同意書」記載外，通
    常均賴於醫師與病人（或病人家屬）間手術前之言語溝通、
    或對手術疑義之相關問題諮詢與答覆，此部分絕大多數以口
    頭為之，未必會以文字詳細記載在病歷上。再參酌台新醫院
    郭溪泉醫師曾為以石膏固定治療之建議，且轉院至中山醫院
    後，被上訴人亦曾提供先以石膏固定治療之意見，嗣改採以
    手術治療方式，堪認被上訴人應已就採行手術治療或石膏固
    定之二種治療方式及其利弊風險予以說明，並經上訴人及其
    家屬諮詢考量，始同意接受手術方式。又上訴人及其妻於手
    術前簽名之手術同意書已載有「二、醫師之聲明」之「手術
    併發症及可能處理方式」之內容，應可證明被上訴人已為「
    手術併發症及可能處理方式」之相關說明；又該手術同意書
    上並有記載：「不癒合、感染」等文字，且無證據證明
    係事後加註，亦可佐證被上訴人已於手術前告知上訴人及其
    家屬手術可能發生感染之風險情形。另本件經原審將上訴人
    之病歷送請鑑定結果，臺中榮總99年11月17日鑑定回函亦認
    ：依所附病歷記載及手術同意書，對於上訴人手術原因及可
    能發生之併發症、危險，被上訴人均已盡告知義務（見原審
    卷79頁）。綜上各節，應可證明被上訴人已盡告知義務。至
    於林口長庚醫院鑑定意見雖說明：「受鑑定人於施行手術治
    療前，均有簽署相關手術同意書，惟相關資料恐無法確認告
    知之方式或告知之內容是否完整。」（見原審卷190頁），
    僅係表明鑑定意見對於告知方式與內容並無法確認，惟本院
    既已依本件調查之前揭相關過程及證據認定被上訴人應已盡
    告知義務，則該項鑑定意見並不影響本院之認定。
(四)被上訴人就上訴人術後照護處置過程，並無延誤治療或違反
    醫療常規之疏失：
  1.經查，上訴人於97年11月24日因外側傷口出現紅腫，被上訴
    人已加開口服抗生素─Diclocin 2#QID，；於97年11月25日
    上訴人高燒至39度，傷口疼痛及紅腫，再施作細菌培養,抽
    血驗CBC/DC,CRP,並將口服抗生素改成針劑第1代頭孢菌霉素
    ；於97年11月28日細菌培養報告為金黃色葡萄球菌，被上訴
    人再將抗生素改成萬古霉素，以及換藥；於97年12月4日被
    上訴人與傷口處理科醫師鄭文昌會診記錄；97年12月5日被
    上訴人為上訴人施行清創手術及拔除外側內固定；97年12月
    9日上訴人同意以自費施作高壓氧治療傷口；於98年1月22日
    上訴人出院，此為兩造不爭執之事實。則被上訴人於97年11
    月24日發現傷口紅腫後，即已加開口服抗生素治療，且其後
    陸續為前揭各項處置，並無延誤治療之情事，上訴人指被上
    訴人並未細查處置、延誤治療云云，尚與事實不符。
  2.又上訴人之傷口部位於97年11月24日確定發生傷口感染(發
    燒及傷口腫痛) 時，已為手術後第10天，則上訴人發生傷口
    感染之原因，究係被上訴人或醫護人員在術後對上訴人傷口
    之換藥、照護等處置不當所致，或係如被上訴人抗辯係上訴
    人之妻自行為上訴人清創、或私自帶上訴人到浴室擦澡而增
    加感染風險，尚有不明。上訴人既主張其傷口發生感染係被
    上訴人延誤治療而有醫療疏失所致，自應先由上訴人就其主
    張延誤治療與傷口感染二者間之相當因果關係負舉證責任。
  3.且本件經林口長庚醫院鑑定結果認：「經參閱貴院（原審）
    檢附之病歷記載，受鑑定人之手術傷口截至97年11月23日前
    仍然良好；且從97年11月24日後，傷口才有潮紅，故臨床醫
    師於此時，醫囑給予口服抗生素及傷口照顧，後並加上使用
    萬古黴素治療，且直至97年12月5日後因其傷口無法控制感
    染，方評估建議施行手術，並於術中取出固定外踝骨之鋼釘
    及鋼絲，揆諸整體醫療過程，應符合醫療常規。4、臨床上
    關於手術感染之因素很多，恐無法一概而論，且臨床上踝關
    節手術的小傷口為何會引起大範圍的感染，依貴院檢附之相
    關資料，無法確認其成因為何，但綜觀受鑑定人之醫療歷程
    ，黃喜南醫師之處置尚無疏失之處。5、臨床上，高壓氧治
    療僅能做為輔助用，不宜單獨使用，且通常一般傷口感染應
    無須使用高壓氧治療，醫學上應先以其他更有效的方法處理
    ；此外，依據健保相關制度，健保局目前尚未核准同意急性
    傷口感染使用。」等語（見原審卷191頁）；臺中榮總99年
    11月17日鑑定回函亦認：「(2)依所附病歷記載李員傷口感
    染後，黃醫師處理方式包括傷口培養、清創手術、抗生素使
    用及傷口照顧，其處理方式符合現今醫療常規，另高壓氧在
    傷口感染處理方面，非屬常規項目」（見原審卷79頁）；臺
    中榮總99年12月2日補充鑑定回函仍認：「(2)依病歷記載傷
    口處理過程，符合現今醫療常規。(3)燙傷病史與傷口感染
    之間，無明顯直接因果關係。」等語（見原審卷86頁）。臺
    中榮總100年1月10日補充鑑定回函復認：「感染發生有一定
    之比率，即使年輕力壯之健康人亦是，沒有那一個醫院醫師
    可保證絕不會有感染之發生，所以並不是發生感染即代表有
    疏失。（4)感染之處理依病歷記載包括清創、抗生素及傷口
    處理，處理方式符合醫療常規，而高壓氧並非現今處理傷口
    感染之常規項目。(5)感染傷口之處理有其原則，但並沒有
    一成不變的步驟，其中間之處理過程及決策思考，應由黃醫
    師說明，但整體而言，處理過程符合原則，由原開刀醫師決
    定傷口處理方式，因為最了解前後過程，亦屬合理。」（見
    原審卷126頁）。是上開鑑定意見均認本件術後照護，符合
    醫療常規。
  4.綜上，本件並無證據證明被上訴人關於術後傷口處理方式包
    括傷口培養、清創手術、抗生素使用及傷口照顧等有何違反
    現今醫療常規之情形，且高壓氧在傷口感染處理方面，亦非
    屬常規項目，上訴人之情形不符健保給付高壓氧治療之適應
    症，並有中央健康保險局98年6月16日以健保中費三字第098
    4013471號函附卷可稽（見原審卷49頁）。是故縱令被上訴
    人原本拒絕依上訴人家屬請求會診鄭文昌醫師之高壓氧治療
    ，事後因上訴人同意以自費方式治療始同意會診，亦不能認
    為被上訴人對上訴人術後感染處理等醫療過程之處置有何違
    反醫療常規或醫療疏失。則上訴人主張被上訴人之處置過程
    有延誤治療或違反醫療常規之疏失，致上訴人發生傷口感染
    或擴大等損害，尚難採憑。
(五)綜上各節，被上訴人對上訴人於手術前、後之各種處置，既
    均符合目前醫療水準，即無違反醫療常規致生醫療疏失之情
    形，尚難認被上訴人主觀上有何故意或過失，不法侵害上訴
    人權利之情事；縱令上訴人確因術後發生傷口感染，延長住
    院治療期間，致生日常生活之不便等受有損害，惟此屬偶然
    發生之事實，不能證明被上訴人之醫療行為有何疏失，亦不
    能證明其間具有相當因果關係，即不成立民法第184條第1項
    前段規定之侵權行為。上訴人據以請求被上訴人負侵權行為
    損害賠償責任，即屬無據。另上訴人聲請本院再送請國立台
    灣大學附設醫學院或其他醫院鑑定，惟本件業經臺中榮總及
    林口長庚醫院就上訴人各項質疑詳為鑑定，有前揭各次鑑定
    回函可憑，已無再行鑑定之必要，併此敘明。
七、綜上所述，上訴人依侵權行為之法律關係，請求被上訴人給
    付1,451,732元，及自起訴狀繕本送達翌日起至清償日止按
    年息百分之5計算之利息，為無理由，應予駁回。上訴人之
    訴既經駁回，其假執行之聲請亦失所依據，應併予駁回。原
    審為上訴人敗訴之判決，及駁回其假執行之聲請，並無不合
    。上訴意旨指摘原判決不當，求予廢棄改判，為無理由，應
    予駁回。
八、本件事證已臻明確，兩造其餘攻擊防禦方法，核與本件判決
    之結果不生影響，毋庸逐一論述，附此敘明。
九、據上論結，本件上訴為無理由，依民事訴訟法第449條第1項
    、第78條，判決如主文。
中    華    民    國    100    年    11    月    8    日
                 民事第七庭    審判長法  官  饒鴻鵬
                                     法  官  李平勳
                                     法  官  張瑞蘭
以上正本係照原本作成。
不得上訴。
                                     書記官  康孝慈
中    華    民    國   100    年    11    月    8     日
                                                      Ａ